【裁判字號】    95,交訴,45
【裁判日期】    950420
【裁判案由】    公共危險
【裁判全文】
臺灣臺中地方法院刑事判決              95年度交訴字第45號
公  訴  人  臺灣臺中地方法院檢察署檢察官
被      告  甲○○
                    國民
上列被告因公共危險案件，經檢察官提起公訴（95年度偵字第
410號），經本院合議庭裁定適用簡式審判程序，本院判決如下
：
    主    文
甲○○駕駛動力交通工具肇事，致人受傷而逃逸，處有期徒刑柒
月。緩刑貳年。
    犯罪事實
一、甲○○於民國94年ll月25日7時許，駕駛車號X5-0570號自小
    客車，沿臺中市○○路往臺中市區方向行駛，於同日7時45
    分許，行經中清路與環中路路口時，原應隨時注意車前狀況
    ，而依當時日間自然光線、路面無障礙、無缺陷、視距良好
    ，而依當時情形，又無不能注意之情事，竟為闖紅燈而撞擊
    沿同方向行駛，行經該處因號誌轉換為紅燈而停下等待，由
    乙○○騎乘，後面搭載羅鴻蒂之車號HH2-289號重型機車，
    致該機車向右傾倒，羅鴻蒂因此受有左足踝擦傷、肌肉疼痛
    之傷害（傷害部分未據告訴）。甲○○於肇事後未下車察看
    ，竟駕車闖紅燈逃逸，嗣當時路口指揮交通之員警記下車號
    ，而循線查獲。
二、案經臺中市警察局第六分局報請台灣台中地方法院檢察署檢
    察官偵查起訴。
    理    由
一、上開犯罪事實業據被告坦承不諱，核與證人乙○○、羅鴻蒂
    、詹鈞智指證之情節相符，並有道路交通事故現場圖、道路
    交通事故調查報告表、談話紀錄表、調查筆錄、疑似道路交
    通事故肇事逃逸追查表、補充資料表、澄清綜合醫院診斷證
    明書各l紙、現場照片9紙附卷可稽。被告自白與事實相符。
二、按道路交通事故之發生，常非於己之鄰親家里，時有告救不
    能情事，乃科以肇事者須即採取救護或其他必要措施，並應
    向警察機關報告之法定義務，以防因就醫延誤致生無謂傷亡
    ，並俾得通知傷亡者家屬到場，以明責任，是凡肇事人於行
    車肇事致人受傷或死亡，未即採取救護或其他必要措施，並
    向警察機關報告，即駕車逃逸者，均應依該規定處罰，至其
    嗣後是否受刑事訴追及已否與被害人達成民事和解，賠償損
    失，對其應受處罰乙節，並不生影響。職是之故，汽車駕駛
    人駕駛汽車肇事，不論其責任之歸屬為何，即有義務留在肇
    事現場，採取救護或其他必要措施，並向警察機關報告，以
    維護他人之生命與其他用路人之交通安全。其立法目的，既
    係促使駕駛人於肇事致死傷後，能對被害人即時救護，報告
    警察機關，以減少死傷，是該罪之成立祇以行為人有駕駛動
    力交通工具肇事，致人死傷而逃逸之事實為已足，至行為人
    之肇事有否過失，則非所問（最高法院92年度臺上字第4468
    號刑事判決參照）。本件被告駕駛車輛撞擊羅鴻蒂所搭乘之
    機車致其受傷，其對被害人當場受有傷害已有認識，其竟未
    採取救護或其他必要措施，並向警察機關報告，即竟行駕車
    離去嗣經警循線查獲，其肇事逃逸亦已甚灼然。從而本案事
    證明確，被告犯行堪予認定。
三、核被告甲○○所為，係犯刑法第185條之4之肇事逃逸罪。爰
    審酌被告肇事致人受傷而逃逸，惡性非輕，惟事後坦承犯行
    ，深具悔意等一切情狀，量處如主文所示之刑。
四、按宣告緩刑，應就被告有無再犯之虞及能否由於刑之宣告而
    策其自新等加以審酌，與犯罪情節是否可原，並無關係（參
    看最高法院29年上字第26號及49年台上字第281號判例）；
    宣告緩刑，宜就被告有無再犯之虞，及能否由於刑罰之宣告
    而策其自新等客觀上是否以暫不執行為適當加以審酌，並敘
    明其理由（錄自刑事確定裁判指正第二輯）；各法院辦理刑
    事案件，應體會刑事政策，依法適當運用緩刑制度，特提示
    運用緩刑制度注意事項請查照參考。．．．二、為期緩刑制
    度能作適當之運用，特提示注意事項如左：（二）緩刑要件
    中所謂「以暫不執行為適當」，應妥適認定，左列各款情形
    可供參考：１、偶發初犯，情節輕微，無再犯之虞者。
    ２、身患疾病，不適於執行刑罰者。５、自首或由其犯罪後
    之態度足信無再犯之虞者（司法院70年11月19日（70）院台
    廳二字第06179號函）；又緩刑之宣告與否，乃實體法上賦
    與法院得為自由裁量之之事項，法院行使此項職權時，固應
    受比例原則與平等原則等一般法律原則之支配；然此所稱之
    比例原則，指行使此項職權判斷時，須符合客觀上之適當性
    、相當性與必要性之價值要求，不得逾越此等特性之程度，
    用以維護其均衡；而所謂平等原則，非指一律齊頭之平等待
    遇，應從實質上加以客觀判斷，對相同之條件事實，始得為
    相同之處理，倘若條件事實有別，則應本乎正義理念，分別
    予以適度之處理，禁止恣意為之，最高法院88年度台上字第
    328號判決可稽，準此本件被告甲○○事後坦承犯行，並且
    認罪，且亦與被害人達成和解有和解書1份附卷可佐，惟一
    時失慮，致罹刑章，實非不思正途、畏罪僥倖之徒，況其甫
    滿18歲，犯罪情節顯然可原諒，情輕法重，且被告須負擔家
    計等情況，參與被告並無前科，未曾受過有期徒刑以上刑之
    宣告，有台灣台中地方法院檢察署刑案查註紀錄表1份附卷
    可佐，本院認其經此教訓，應知所警惕，雖本院對肇事逃逸
    者較少緩刑宣告，惟依上面緩刑宣告之分析，認被告應無再
    犯之虞，因而所宣告之刑，以暫不執行為適當，併予宣告緩
    刑二年，以啟自新。
據上論斷，應依刑事訴訟法第273條之1第1項、第299條第1項前
段，刑法第185條之4、第74條第1款，判決如主文。
本案經檢察官蔡雯娟到庭執行職務。
中    華    民    國    95    年    4    月    20    日
                        交通法庭法  官  郭德進
上正本證明與原本無異。
如不服本判決，應於送達後十日內向本院提出上訴狀（須附繕本
），上訴於台灣高等法院台中分院。
中    華    民    國    95    年    4     月    21    日
                                書記官  陳惠玲
附錄論罪科刑法條
中華民國刑法第185條之4
駕駛動力交通工具肇事，致人死傷而逃逸者，處六月以上五年以
下有期徒刑。
                                                       B


司法院資訊處製作；財團法人民間司法改革基金會備份。
